臺灣高雄地方法院民事判決
111年度鳳小字第465號
原      告  李怡禎  
被      告  閆心正  

上列當事人間請求損害賠償事件，本院於民國111年6月15日言詞
辯論終結，判決如下：
    主      文
被告應給付原告新臺幣壹拾萬元，及自民國一一一年五月八日起
至清償日止，按週年利率百分之五計算之利息。
訴訟費用新臺幣壹仟元由被告負擔。
本判決第一項得假執行，但被告如以新臺幣壹拾萬元為原告預供
擔保，得免為假執行。
    事實及理由
一、原告主張：被告已預見提供金融帳戶之存摺、提款卡及密碼
    予他人使用，可能遭當作人頭帳戶而幫助他人實施財產犯罪
    之用，得作為對方收受、提領特定犯罪所得使用，提領後會
    產生遮斷金流而難以查緝之效果，被告仍基於縱其行為幫助
    他人詐欺取財犯罪亦不違背其本意之不確定故意，於民國11
    0年5月18日23時30分許，在高雄市橋頭區經武路與橋新環路
    口，將其申辦之國泰世華商業銀行（下稱國泰世華銀行）帳
    號：000000000000號帳戶（下稱系爭帳戶），交付予真實姓
    名不詳、通訊軟體LINE名稱「元朗」之成年男子使用。嗣被
    告所屬詐欺集團成員取得系爭帳戶之犯意聯絡，於110年5月
    初，在臉書刊登鴻昌國際投資網站網址之虛假訊息，並以LI
    NE名稱「李穎娟」、「Nina」聯絡原告，佯稱在鴻昌國際投
    資網站投資以太幣保證獲利云云，致原告陷於錯誤，而分別
    於110年5月29日12時35、36分許，依其指示在高雄市左營區
    居處，以網站銀行轉帳之方式，轉帳各新臺幣（下同）50,0
    00元至系爭帳戶，合計100,000元，隨遭提領，致受有100,0
    00元之損失。又被告雖抗辯係因申辦貸款始交付系爭帳戶存
    摺、提款卡、印章，惟正常申辦貸款，並不需交付之帳戶存
    摺、提款卡、印章。爰依侵權行為之法律關係提起本訴，並
    聲明：被告應給付原告100,000元，及自起訴狀繕本送達翌
    日起至清償日止，按週年利率5％計算之利息。
二、被告則以：我也是受害者，不認同原告請求，系爭帳戶申辦
    後是做為股票交割之用，於108年之前有在買賣股票，之後
    就沒有，就沒有再使用系爭帳戶，之前有在使用系爭帳戶時
    候，並未申辦提款卡，是因為要申辦貸款才去申請提款卡，
    並交付系爭帳戶原有的存摺及印章給對方，我受害的經過引
    用刑事案件警詢及偵訊之陳述，並引用當時提出的證據等語
    置辯，並聲明：原告之訴駁回。
三、本院得心證之理由：
  ㈠按因故意或過失，不法侵害他人之權利者，負損害賠償責任
    ；數人共同不法侵害他人之權利者，連帶負損害賠償責任。
    不能知其中孰為加害人者亦同。造意人及幫助人，視為共同
    行為人，民法第184條第1項前段、第185條分別定有明文。
    又民事上之共同侵權行為與刑事上之共同正犯，其構成要件
    並不完全相同，共同侵權行為人間不以有意思聯絡為必要，
    若行為關連共同，亦足成立共同侵權行為。又民法第185條
    第2項所謂視為共同行為人之幫助人，係指以積極的或消極
    的行為，對實施侵權行為人予以助力，促成其侵權行為之實
    施者而言（最高法院101年度台抗字第493號裁定參照）。
　㈡原告主張之事實，請求調取臺灣高雄地方檢察署（下稱高雄
    地檢）110年度偵字第21335、20146、20252、20973、23302
    號偵查案件之卷證資料為舉證（本院卷第11頁）。經本院調
    取前開偵查案件，原告就其遭詐欺集團成員以上開方式詐騙
    後，於前揭時地，以網站銀行轉帳之方式，轉帳各50,000元
    至系爭帳戶一情，於偵查中提出其郵局帳戶存摺影本、轉帳
    交易完成訊息、與詐欺集團成員之LINE對話紀錄為證（本院
    卷第98至100、103至108頁），並有系爭帳戶之歷史交易明
    細附卷可稽（本院卷第120頁），被告就此亦不爭執，足認
    原告此部分之主張，堪信為真實。
　㈢原告主張被告係基於縱其行為幫助他人詐欺取財犯罪亦不違
    背其本意之不確定故意交付系爭存摺、提款卡、印章予他人
    ，雖為被告所否認，然衡諸社會一般通常經驗，金融機構若
    欲核放信用貸款予個人，除應由申請貸款者親自或委託代理
    人前往金融機構填寫貸款申請書以申辦外，貸款者更須提供
    足資證明其資力及信用狀況之相關資料，一般人均可判斷僅
    憑交付個人之存摺、提款卡、印章，應無法申辦貸款，且被
    告為41年11月出生，當時為年滿68歲之成年人，且係高職畢
    業，有其個人戶籍資料查詢結果在卷可稽（本院卷第15頁）
    ；而原告於警詢及檢察事務官詢問時陳稱：我以前在加工區
    上班，後來開雜貨店，現在做洗碗工，以前有用房子貸款之
    經驗，辦貸款交付帳戶資料應該是不合理，但是我也不懂，
    我也沒想那麼多，因為我去銀行辦不出貸款，又急著用錢，
    當初是看手機LINE可以借錢的廣告，我就加入對方的LINE，
    除了LINE以外，我沒有「元朗」的聯絡方式，也不知道真實
    姓名，我不知道對方會怎麼辦貸款，對方請我把存摺、提款
    卡、印章交給他，辦好後就會把錢匯進去系爭帳戶並通知我
    ，我於110年5月18日23時30分許，將系爭帳戶資料交給「元
    朗」，「元朗」為年紀約27、28歲之男子，但之後就沒有消
    息；新聞有在報，有看到交帳戶給別人是不可以的，我再也
    不敢交帳戶給別人了，我沒有辦法控制對方使用帳戶的用途
    ，因為我有不認識他，我會交帳戶給他，就是需要錢，是國
    泰世華銀行打電話給我，說系爭帳戶變成警示帳戶，我其他
    帳戶的老人年金都領不出來，系爭帳戶已經很久沒有使用了
    等語（本院卷第69至71頁），堪認被告具有相當之社會經驗
    ，且知悉媒體報導以取得他人帳戶從事詐欺取財之犯罪案件
    層出不窮，不應將帳戶資料交付陌生人，其應可預見提供之
    系爭帳戶將遭利用從事財產犯罪之用。再者，被告自承系爭
    帳戶已久未使用，又觀之前開系爭帳戶歷史交易明細，系爭
    帳戶於110年5月24日存入500元之前，存款餘額僅有4元（本
    院卷第114頁），迄至110年5月31日止，有多達數百筆之存
    提款紀錄，且被告於110年5月18日交付系爭帳戶資料予年籍
    不詳之男子後，即未加聞問，足見被告係基於交付之系爭帳
    戶幾無存款，若未辦成貸款，亦無損失，故於交付系爭帳戶
    資料後，並未積極詢問辦理情況，並容任取得系爭帳戶資料
    之人將系爭帳戶作為詐欺之犯罪工具，且不違其本意，顯具
    有幫助詐欺之不確定故意甚明。被告所辯，自無足採。
　㈣「元朗」取得系爭帳戶資料後，與該集團內其他成員共同意
    圖為自己不法之所有，以上述方式詐欺，致原告陷於錯誤，
    匯款至被告提供之系爭帳戶，「元朗」及不詳詐欺集團成員
    為共同侵權行為人，被告可預見其提供系爭帳戶被從事非法
    財產犯罪，仍不違反其本意，將系爭帳戶提供予「元朗」，
    供詐欺集團成員用以收取詐騙所得款項，應為民法第185條
    第2項之幫助人，應依該條項視為詐欺集團成員之共同行為
    人，依同條第1項規定與詐欺集團成員連帶賠償。又連帶債
    務之債權人，得對於債務人中之一人或數人或其全體，同時
    或先後請求全部或一部之給付，民法第273條第1項定有明文
    。被告及詐欺集團成員既為連帶債務人，則原告依侵權行為
    之法律關係，自得單獨請求被告賠償100,000元
  ㈤又按檢察官不起訴處分，無拘束民事訴訟之效力，又刑事判
    決所為事實之認定，於獨立民事訴訟之裁判時，本不受其拘
    束，原審斟酌全辯論意旨及調查證據之結果，依自由心證，
    為與刑事判決相異之認定，不得謂為違法（最高法院41年度
    台上字第1307號判決意旨參照），原告前對被告提起詐欺之
    刑事告訴，雖經高雄地檢檢察官作成不起訴處分確定，依上
    開說明，前開偵查結果不拘束本院之判斷，本院得斟酌全辯
    論意旨及調查證據之結果，依自由心證，為與刑事判決相異
    之認定，附此指明。　　　
　㈥末按給付無確定期限者，債務人於債權人得請求給付時，經
    其催告而未為給付，自受催告時起，負遲延責任。其經債權
    人起訴而送達訴狀，與催告有同一之效力；遲延之債務，以
    支付金錢為標的者，債權人得請求依法定利率計算之遲延利
    息；應付利息之債務，其利率未經約定，亦無法律可據者，
    週年利率為百分之5，民法第229條第2項、第233條第1項前
    段、第203條分別定有明文。原告對被告之前揭侵權行為損
    害賠償請求權，係屬給付無確定期限之金錢債權。而本件起
    訴狀繕本係於111年4月27日寄存送達於被告（本院卷第37頁
    ），依法於111年5月7日該日對被告生送達效力。從而，原
    告併請求被告自訴狀繕本送達翌日即111年5月8日起至清償
    日止，按法定利率即週年利率5％計算之利息，自屬有據，應
    予准許。
四、綜上所述，原告依侵權行為之法律關係，訴請被告給付100,
    000元，及自111年5月8日起至清償日止，按週年利率5％計算
    之利息，為有理由，應予准許。
五、本件係依民事訴訟法第436 條之8 第1 項適用小額訴訟程序
    所為之判決，依同法第436 條之20規定，應就被告敗訴部分
    ，依職權宣告假執行，並依同法第392 條第2 項規定，依職
    權宣告被告如預供擔保後，得免為假執行。
六、訴訟費用負擔之依據：民事訴訟法第78條。
中　　華　　民　　國　　111 　年　　7 　　月　　8 　　日
                   鳳山簡易庭  法  官  楊儭華
訴訟費用計算式：
裁判費（新臺幣） 1,000元
合計             1,000元
上為正本證明與原本無異。
民事訴訟法第436 條之24第2 項：對於本判決之上訴，非以違背
法令為理由，不得為之。
如對本判決上訴，須於判決送達後20日內向本院提出上訴狀，並
須表明原判決所違背之法令及其具體內容與依訴訟資料可認為原
判決有違背法令之理由。
中　　華　　民　　國　　111 　年　　7 　　月　　8 　　日
                               書記官  李冠毅